【裁判字號】    96,交聲,547
【裁判日期】    970229
【裁判案由】    聲明異議
【裁判全文】
臺灣高雄地方法院交通事件裁定        96年度交聲字第547號
原處分機關  高雄市政府交通局
異  議  人  福麒通運股份有限公司
即受處分人          營利事業統.
法定代理人  甲○○
上列受處分人因違反道路交通管理處罰條例案件，對於高雄市政
府民國96年6 月5 日所為之處分（原處分案號：高市府交裁字第
裁32-B00000000號），聲明異議，本院裁定如下：
    主  文
原處分撤銷。
福麒通運股份有限公司汽車所有人，汽車裝載貨物超過核定之總
重量，處罰鍰新臺幣壹萬肆仟元，並記汽車違規紀錄壹次。
    理  由
一、原處分意旨略以：異議人即受處分人福麒通運企業股份有限
    公司所有之車牌號碼X6-552號營業貨運曳引車，於民國96年
    5 月14日上午11時20分許，在沿海二路與永光街口處，因「
    裝載貨物經過磅，重量為38.56 公噸，核重35公噸，逾重3.
    56公噸」之違規，經高雄市政府警察局小港分局員警掣單舉
    發，爰依道路交通管理處罰條例第29條之2 第3 項之規定，
    裁處罰鍰新臺幣（下同）14,000元。
二、聲明異議意旨略以：異議人所有之上開車輛於96年5 月14日
    上午11時4 分許，裝載出廠過磅總重量為38,500公斤，於同
    日下午1 時3 分許，卸貨過磅總重量為38,490公斤，2 次過
    磅重量均未超過核定總重量10％，員警所使用中國鋼鐵股份
    有限公司北門地磅磅秤之準確度，顯有疑問，且地磅設置最
    高限重越大則其公差比越大，故其上開地磅公差比60公斤，
    應屬範圍之內，原處分顯然有誤，爰依法聲明異議等語。
三、按汽車裝載貨物超過核定之總重量、總聯結重量者，處汽車
    所有人罰鍰，並記汽車違規紀錄1 次，其應歸責於汽車駕駛
    人時，除依第3 項處汽車駕駛人罰鍰及依第63條第1 項第2
    款記點外，汽車所有人仍應記該汽車違規紀錄1 次；有前2
    項規定之情形者，應責令改正或當場禁止通行，並處新臺幣
    1 萬元罰鍰，超載10公噸以下者，以總超載部分，每1 公噸
    加罰新臺幣1,000 元；超載逾10公噸至20公噸以下者，以總
    超載部分，每1 公噸加罰新臺幣2,000 元；超載逾20公噸至
    30公噸以下者，以總超載部分，每1 公噸加罰新臺幣3, 000
    元；超載逾30公噸者，以總超載部分，每1 公噸加罰新臺幣
    5,000 元。未滿1 公噸以1 公噸計算，道路交通管理處罰條
    例第29條之2 第1 項及第3 項分別定有明文。
四、經查：
(一)本件異議人所有之車牌號碼X6-552號營業貨運曳引車於上開
    時、地，載運鋼鐵行經高雄市小港區○○○路與永光街口處
    ，因過磅總重38.56 公噸，超過核定35公噸之重量達3.56公
    噸，為警掣單舉發，嗣經原處分機關依道路交通管理處罰條
    例第29條之2 第3 項之規定，於96年6 月5 日以高市府交裁
    字第裁32-B00000000號違反道路交通管理事件裁決書裁罰異
    議人14,000元之罰鍰在案等情，有高雄市政府警察局高市警
    交字第B00000000 號舉發違反道路交通管理事件通知單、上
    開裁決書及違規舉發現場照片3 張在卷可稽（見本院卷第9
    、25、26、33頁），且本件舉發所使用之中國鋼鐵股份有限
    公司所有之固定地磅係經經濟部標準檢驗局檢定合格之地磅
    ，其最大秤量為80公噸，檢定日期為95年5 月26日，有效期
    限至96年9 月30日止，該地磅之誤差值係在法定公差內，並
    有經濟部標準檢驗局度量衡器檢定合格證書影本1 紙、稱重
    設備校正記錄表附卷可證（見本院卷第47至71頁），足見本
    件執勤警員所用以秤重之地磅準確度及正確性，應均值得信
    賴，而無秤重錯誤之可能。又本件舉發警員於現場過磅時均
    指導司機依據指示程序過磅，此有舉發過程舉證相片3 張可
    資佐證，此有高雄市政府警察局小港分局高市警港六字第09
    60011344號函暨檢附舉發過程照片附卷足憑（見本院卷第23
    至26頁），異議人既未提出本件舉發警員操作上開地磅指示
    駕駛人駕駛上開車輛過磅之過程有何有不當之明確事證，則
    本件舉發警員操作上開活動地磅之正確性自不容異議人之咨
    意臆測而率予否定。再地秤之公差為負載秤量之1/1000，但
    負載秤量之1/1000小於檢定標尺分度值時，以其檢定標尺分
    度值為公差，衡器檢定檢查技術規範第4.28.2點定有明文，
    本件異議人所有上開營業貨運曳引車核重35公噸，過磅總重
    38.56 公噸，超載重量達3.56公噸，但以地磅最大誤差即上
    開公差值1/1000計算，異議人確已超過核定之重量，應堪認
    定。
(二)異議人雖辯稱：上開大貨車出廠、卸貨時，均未超過核定總
    重量10％云云，惟依卷附異議人所提世家興業股份有限公司
    出貨明細單、三正企業社地磅記錄單顯示（見本院卷第10、
    11 頁） ，該車於出貨、卸貨時，總重分別為38.5公噸、38
    .49 公噸，均屬逾越核定總重量之違規行為，是以本件異議
    人所有上開車輛當次載貨總重量，無論是依舉發地點之過磅
    結果，或異議人自行提出之單據，均顯示已超過核定之總重
    量至明，足認異議人所有上開車輛確有上開交通違規之事實
    ，應屬無疑，異議人上開所辯，顯屬卸責之詞，不足採信。
(三)至違反道路交通管理事件統一裁罰基準及處理細則第12條第
    1 項第13款雖規定「行為人駕駛汽車裝載貨物超過核定之總
    重量或總聯結重量，未逾百分之十，而未嚴重危害交通安全
    、秩序或發生交通事故，且情節輕微，以不舉發為適當者，
    交通勤務警察或依法令執行交通稽查任務人員得對其施以勸
    導，免予舉發」，然其制定之目的乃在於考量儀器測量之精
    準度等因素，避免因交通執法儀器使用上發生誤差，而以一
    定之「寬容值」作為篩選舉發處罰對象之作法，由員警斟酌
    儀器測得之數據，決定是否舉發，並非提高法定核定總重量
    之標準，亦非授與車輛所有人增加裝載量之利益，車輛所有
    人或駕駛人不僅不因之取得超載之權利，尤不得執為車輛裝
    載上限之標準，是以汽車裝載貨物若超過核定之總重量，執
    勤員警依上述規定斟酌寬容值之限值而不予舉發固屬合法，
    惟其未斟酌寬容值之限值而為舉發，亦難謂為違法，況本件
    上開車輛過磅之結果，超載率顯已逾越10％之寬容值，自無
    上開裁量不予舉發規定之適用，併此敘明。
五、綜上所述，異議人所有上開車輛裝載貨物超過核定重量達3.
    56公噸之違規事實，洵堪認定。從而，本件異議為無理由，
    本應予駁回，原處分機關以道路交通管理處罰條例第29條之
    2 第3 項裁處罰鍰新臺幣14,000元，固屬有據，然異議人係
    違反道路交通管理處罰條例第29條之2 第1 項規定，除依原
    條文處罰鍰外，並應記汽車違規紀錄1 次，原處分就此部分
    漏未裁處，顯有不當，自應由本院予以撤銷，並就異議人上
    開違規事實依道路交通管理處罰條例第第29條之2 第1 項、
    第3 項規定，裁處罰鍰新臺幣14,000元，並記汽車違規紀錄
    1 次，以資適法。
六、據上論斷，應依道路交通案件處理辦法第20條前段，裁定如
    主文。
中    華    民    國    97    年    2     月    29    日
                  交通法庭    法  官  錢衍蓁
以上正本證明與原本無異。
如不服本裁定應於送達後5日內向本院提出抗告狀。
中    華    民    國    97    年    2     月    29    日
                              書記官  秦富潔


司法院資訊處製作；財團法人民間司法改革基金會備份。
